臺灣高等法院民事裁定　　　　　　　　 100年度抗字第1818號
抗　告　人　黃彩蘭
抗告人因與相對人許綾蘭等間拆屋還地事件，對於中華民國100
年11月18日臺灣臺北地方法院100年度訴字第2251號所為裁定提
起抗告，本院裁定如下：
    主  文
抗告駁回。
抗告訴訟費用由抗告人負擔。
    理  由
一、按判決如有誤寫、誤算或其他類此之顯然錯誤者，法院得依
    聲請或依職權以裁定更正；其正本與原本不符者亦同，民事
    訴訟法第232條第1項定有明文。判決如有誤寫、誤算或其他
    類此之顯然錯誤者，法院得隨時以裁定更正之，民事訴訟法
    第232條第1項定有明文。次按所謂顯然錯誤，乃指判決中所
    表示者與法院本來之意思顯然不符者而言，故判決理由中所
    表示之意思，於判決主文中漏未表示者，亦屬顯然錯誤(最
    高法院41年台抗字第66號判例意旨參照)。
二、抗告意旨略以：原審判決書(100年度訴字第2251號)並無任
    何附圖，但其主文係以系爭附圖作為認定抗告人應拆除建物
    位置及面積之理由，並據之形成判決主文，故系爭判決無附
    圖，則使訴訟當事人無從得知法院為判決之範圍及依據為何
    ，判決主文即欠缺支持之理由，應屬判決不備理由論，與判
    決存有誤寫、誤算或其他類此之顯然錯誤之情形不同，自非
    民事訴訟法第232條第1項所得裁定更正之部分。原裁定裁定
    補充系爭附圖，顯然在補充原審判決理由欠缺之部分，為判
    決理由之補充，自非誤寫、誤算或其他類此之顯然錯誤情形
    之更正，原裁定自屬違法爰請求原裁定廢棄云云。
三、查上開判決之事實及理由欄一略述:相對人主張伊為新北市
    ○○區○○段412號土地(下簡稱412地號土地)之所有權人，
    相對人在其所有新北市○○區○○街15巷6號1樓住宅(下簡
    稱系爭房屋)後方土地加蓋磚造鐵皮屋頂之違章建築物(下簡
    稱系爭建物)占用相對人所有412地號土地17.04平方公尺(下
    簡稱系爭土地)等語。故原法院法官在上開判決事實及理由
    欄三即認定抗告人在其所有系爭房屋後方加蓋系爭建物占用
    相對人所有412地號土地，有相對人提出土地登記謄本、照
    片2幀，且有原法院100年8月9日勘驗筆錄及原法院囑託新北
    市新店地政事務所（下簡稱新店地政）繪製之複丈成果圖在
    卷足憑；並在事實及理由欄五認定抗告人就「系爭土地」並
    無合法之占用權源，應將系爭建物拆除。可知系爭建物無權
    占用系爭土地面積即如新店地政複丈成果圖所示之17.04平
    方公尺部分，惟上開判決主文第一項所示「被告應將坐落新
    北市○○區○○段412地號土地上『如附圖』所示面積為一
    七.○四平方公尺之建拆除」中漏未附上新店地政土地複丈
    成果圖，即上開判決理由中所表示之意思，於判決主文中漏
    未表示，揆諸首開判例意旨，亦屬顯然錯誤，依民事訴訟法
    第232條第1項規定，原法院自得以裁定更正之，抗告人抗辯
    判決書無附圖與判決有誤寫、誤算或其他類此之顯然錯誤之
    情形不同，非得裁定更正之部分，屬判決理由之補充云云，
    自不足採。是以原法院依法更正，補正新店地政複丈成果圖
    為上開判決主文之附圖，自無不合，抗告人猶執前詞，請求
    廢棄原裁定，即無理由，應予駁回。
四、據上論結，本件抗告為無理由，爰裁定如主文。
中    華    民    國   100    年    12    月    26    日
                    民事第五庭
                        審判長法  官  李錦美
                              法  官  陳博享
                              法  官  黃雯惠
正本係照原本作成。
本裁定除以適用法規顯有錯誤為理由外，不得再抗告。如提起再
抗告，應於收受後10日內委任律師為代理人向本院提出再抗告狀
。並繳納再抗告費新台幣１千元。
中    華    民    國   100    年    12    月    26    日
                              書記官  秦慧榮